臺灣高等法院刑事判決
111年度上訴字第1343號
上  訴  人  
即  被  告  陸○○

上列上訴人即被告因家暴傷害等案件，不服臺灣新北地方法院11
0年度審訴字第1470號，中華民國111年1月20日第一審判決（起
訴案號：臺灣新北地方檢察署110年度偵字第40916號），提起上
訴，本院判決如下：
    主  文
上訴駁回。
    事  實
一、張○○、陸○○為叔姪，2人間具有家庭暴力防治法第3條第4款
    （起訴書、原判決均誤載為第2款）所定家庭成員關係。緣
    陸○○前因對張○○實施家庭暴力之不法侵害行為，經原審法院
    於民國109年3月10日依家庭暴力防治法第14條規定，以109
    年度家護字第328號民事通常保護令（下稱本案保護令）裁
    定(1)陸○○不得對張○○實施身體或精神上之不法侵害行為；(
    2)不得對張○○為下列聯絡行為：騷擾；(3)本保護令之有效
    期間為2年。又陸○○因另涉家庭暴力防治法案件經臺灣新北
    地方檢察署（下稱新北地檢署）檢察官於110年3月28日訊問
    後，已知悉本案保護令內容，竟於本案保護令有效期間內，
    基於違反保護令、傷害他人身體之犯意，於110年8月12日18
    時許，在張○○新北市○○區住處（正確地址詳卷），徒手毆打
    張○○，致張○○受有鼻部撕裂傷0.5公分、鼻部挫傷2×2公分、
    右側前臂挫擦傷2×1公分、1×1公分（共兩處）、右側手部挫
    傷3×3公分、右側上臂挫傷6×5公分等傷害，以此方式對張○○
    實施身體上不法侵害行為而違反本案保護令。
二、案經張○○訴由新北市政府警察局海山分局報告新北地檢署檢
    察官偵查起訴。
　　理  由
壹、證據能力
一、按被告以外之人於審判外之陳述，雖不符前4條（刑事訴訟
    法第159條之1至第159條之4）之規定，而經當事人於審判程
    序同意作為證據，法院審酌該言詞陳述或書面陳述作成時之
    情況，認為適當者，亦得為證據；當事人、代理人或辯護人
    於法院調查證據時，知有第159條第1項不得為證據之情形，
    而未於言詞辯論終結前聲明異議者，視為有前項之同意，刑
    事訴訟法第159條之5第1項、第2項分別定有明文。
二、本判決所引被告以外之人於審判外之供述證據筆錄，因檢察
    官於本院準備程序、審理時對該證據並未爭執證據能力（見
    本院卷第79至80、144頁），上訴人即被告陸○○（下稱被告
    ）於本院審理時雖經合法傳喚未到庭，惟其於本院準備程序
    時對該證據亦未爭執證據能力（見本院卷第79至80頁），且
    迄至言詞辯論終結前均未聲明異議，本院審酌此供述證據筆
    錄製作時之情況，並無違法不當及證明力明顯過低之瑕疵，
    認以之作為證據應屬適當，復經本院依法踐行調查證據程序
    ，揆諸前開規定，本院認此證據具有證據能力。又本判決所
    援引之其他文書、物證，因檢察官於本院準備程序、審理時
    對該等證據並未爭執證據能力（見本院卷第79至80、144至1
    45頁），被告於本院準備程序時對該等證據亦未爭執證據能
    力（見本院卷第79至80頁），且無證據證明係公務員違背法
    定程序所取得，復無顯有不可信之情況或不得作為證據之情
    形，並經本院依法踐行調查證據程序，均具有證據能力。
貳、認定被告犯罪事實所憑之證據及理由　　
    被告於本院審理時雖經合法傳喚未到庭，惟上開事實，迭據
    被告於偵查、原審及本院準備程序時自白不諱（見偵字卷第
    22至24頁、審訴字卷第55至57、61至65頁、本院卷第80頁）
    ，並經證人即告訴人張○○（下稱告訴人）於警詢及偵查證述
    明確（見偵字卷第5至7、26至29頁），且有本案保護令、新
    北地檢署另案訊問筆錄、新北地檢署檢察官110年度家令字
    第26號命令、傳真通知單（見偵字卷第9頁反面至第10頁、
    第34頁反面至第35頁）等在卷可按；再告訴人確受有如事實
    欄一所示傷害，亦有西園醫療社團法人西園醫院110年8月12
    日受理家庭暴力事件驗傷診斷書及告訴人傷勢照片等（見偵
    字卷第8頁正反面、第11頁）存卷可徵。是被告上開任意性
    自白應與事實相符，可以採信。本案事證明確，被告犯行堪
    以認定，應依法論科。
參、法律適用
一、按家庭暴力防治法所稱之「家庭暴力」，指家庭成員間實施
    身體、精神或經濟上之騷擾、控制、脅迫或其他不法侵害之
    行為；所稱「家庭暴力罪」，係指家庭成員間故意實施家庭
    暴力行為而成立其他法律所規定之犯罪，此觀家庭暴力防治
    法第2條第1款、第2款規定自明。查被告為告訴人之姪，業
    據被告及告訴人陳明在卷，足認被告與告訴人間具有家庭暴
    力防治法第3條第4款所定家庭成員關係，先予敘明。　　
二、核被告所為，係犯家庭暴力防治法第61條第1款違反保護令
    罪及刑法第277條第1項傷害罪。被告故意對告訴人為前開傷
    害犯行，已屬家庭成員間故意實施身體上不法侵害行為，屬
    家庭暴力行為，亦屬家庭暴力防治法第2條第2款家庭暴力罪
    ，惟因該法對於家庭暴力罪並無科處刑罰之規定，故僅依刑
    法傷害罪規定予以論罪科刑即已足。公訴意旨漏未援引家庭
    暴力防治法第2條第2款家庭暴力罪，然上開事實業於起訴書
    犯罪事實欄記載明確，爰予補充。
三、被告以一行為同時觸犯違反保護令罪及傷害罪，為想像競合
    犯，應依刑法第55條規定，從一重以傷害罪處斷。
四、被告雖為累犯，但不加重其刑
(一)被告前(1)因施用第二級毒品案件，經原審法院以109年度簡
    字第394號簡易判決處有期徒刑3月確定；(2)因詐欺案件，
    經原審法院以108年度簡字第7921號簡易判決處有期徒刑3月
    確定；此2案件嗣經原審法院以109年度聲字第1283號裁定應
    執行有期徒刑4月確定，於109年10月31日因徒刑執行完畢出
    監等情【嗣原審法院雖就此2案件與另案所處罪刑（原審法
    院109年度簡字第2706號施用第二級毒品案件所判處有期徒
    刑4月）以110年度聲字第2466號裁定應執行有期徒刑8月確
    定，並於111年4月10日始因徒刑執行完畢出監，然不影響(1
    )、(2)所示案件所處罪刑業已執行完畢之認定】，有本院被
    告前案紀錄表在卷可查（見本院卷第34至38頁），其受徒刑
    執行完畢後，5年以內故意再犯本案有期徒刑以上之罪，為
    刑法第47條第1項所稱累犯
(二)徵諸「有關累犯加重本刑部分，不生違反憲法一行為不二罰
    原則之問題。惟其不分情節，基於累犯者有其特別惡性及對
    刑罰反應力薄弱等立法理由，一律加重最低本刑，於不符合
    刑法第59條所定要件之情形下，致生行為人所受之刑罰超過
    其所應負擔罪責之個案，其人身自由因此遭受過苛之侵害部
    分，對人民受憲法第8條保障之人身自由所為限制，不符憲
    法罪刑相當原則，牴觸憲法第23條比例原則。於此範圍內，
    有關機關應自本解釋公布之日起2年內，依本解釋意旨修正
    之。於修正前，為避免發生上述罪刑不相當之情形，法院就
    該個案應依本解釋意旨，裁量是否加重最低本刑」（司法院
    釋字第775號解釋參照），又法院就符合累犯要件之被告，
    仍應以其是否有其特別惡性或對刑罰反應力薄弱等事由，妥
    適審酌被告所犯前後數罪間，關於前案之性質（故意或過失
    ）、前案徒刑之執行完畢情形（有無入監執行完畢、是否易
    科罰金或易服社會勞動）、再犯之原因、兩罪間之差異（是
    否同一罪質、重罪或輕罪）、主觀犯意所顯現之惡性及其反
    社會性等情，綜合判斷各別被告有無因加重本刑致生所受刑
    罰超過其所應負擔罪責之情形，裁量是否加重最低本刑。查
    被告前開構成累犯事由之案件，係屬施用第二級毒品、詐欺
    案件，與本案傷害犯行之犯罪類型、罪名、罪質、侵害法益
    、社會危害程度均屬不同，犯罪手段、動機亦顯屬有別，自
    難以被告上開前案科刑及執行紀錄，即認被告就本案犯行具
    有特別惡性，本院認於被告所犯傷害犯行之法定刑度範圍內
    ，審酌各項量刑事由後，已足以充分評價被告本案所應負擔
    罪責，無加重其刑必要，且檢察官未具體指明證據方法，以
    供本院判斷、裁量，爰不加重其刑，以符罪刑相當原則及比
    例原則。
肆、駁回上訴之理由
一、原審審理後，認被告犯傷害罪事證明確，審酌被告為告訴人
    之姪，竟於知悉法院核發之本案保護令內容後，無視本案保
    護令效力，以上開方式違反保護令傷害告訴人，法治觀念顯
    有不足，行為應予非難，兼衡被告素行（見本院被告前案紀
    錄表）、高職肄業之智識程度（見被告個人戶籍資料查詢結
    果）、家庭經濟狀況勉持（見偵字卷第32頁被告調查筆錄受
    詢問人欄）、入監前工作月薪新臺幣（下同）2萬多元、需
    撫養母親、告訴人傷勢，及其犯後坦承犯行，惟尚未與告訴
    人達成和解及獲得諒解等一切情狀，量處拘役40日，並諭知
    如易科罰金以1,000元折算1日之易科罰金折算標準，經核原
    審認事用法並無違誤，量刑亦屬妥適，原判決應予維持（原
    判決雖將被告與告訴人間具有家庭暴力防治法第3條第4款所
    定家庭成員關係，誤載為家庭暴力防治法第3條第2款所定家
    庭成員關係，然此對於判決結果無影響，無撤銷必要）。
二、被告上訴無理由　　
　　按量刑輕重，屬為裁判之法院得依職權自由裁量之事項，苟
    其量刑已以行為人之責任為基礎，並斟酌刑法第57條各款所
    列情狀，在法定刑度內，酌量科刑，無顯然失當或違反公平
    、比例及罪刑相當原則者，亦無偏執一端，致明顯失出失入
    情形，即不得指為違法。查原審判決已經詳細記載量刑審酌
    各項被告犯罪情節及犯罪後態度等一切情狀，予以綜合考量
    ，在法定刑內科處其刑，尚屬妥適，業如前述。又被告迄今
    仍未與告訴人達成和解、調解或取得告訴人諒解，且被告未
    曾因本案向告訴人道歉等節，此觀告訴人於本院所為陳述自
    明（見本院卷第79、81頁），是被告以其心生懺悔，有透過
    家人向告訴人道歉請求和解，原審量刑不妥適云云為由提起
    上訴，為無理由，應予駁回。
伍、被告經合法傳喚，無正當理由不到庭，爰不待其陳述，逕行
    判決。　　
據上論斷，應依刑事訴訟法第371條、第368條，判決如主文。
本案經檢察官李淑珺提起公訴，檢察官林宏松到庭執行職務。
中　　華　　民　　國　　111 　年　　7 　　月　　13　　日
                  刑事第十八庭  審判長法  官  何俏美
                                      法  官  葉乃瑋
                                      法  官  黃紹紘
以上正本證明與原本無異。
如不服本判決，應於收受送達後20日內向本院提出上訴書狀，其
未敘述上訴之理由者並得於提起上訴後20日內向本院補提理由書
（均須按他造當事人之人數附繕本）「切勿逕送上級法院」。
                                      書記官  顏淑華
中　　華　　民　　國　　111 　年　　7 　　月　　18　　日

附錄本案論罪科刑法條全文
中華民國刑法第277條
傷害人之身體或健康者，處5年以下有期徒刑、拘役或50萬元以
下罰金。
犯前項之罪，因而致人於死者，處無期徒刑或7年以上有期徒刑
；致重傷者，處3年以上10年以下有期徒刑。

家庭暴力防治法第61條
違反法院依第14條第1項、第16條第3項所為之下列裁定者，為本
法所稱違反保護令罪，處3年以下有期徒刑、拘役或科或併科新
臺幣10萬元以下罰金：
一、禁止實施家庭暴力。
二、禁止騷擾、接觸、跟蹤、通話、通信或其他非必要之聯絡行
    為。
三、遷出住居所。
四、遠離住居所、工作場所、學校或其他特定場所。
五、完成加害人處遇計畫。